臺灣基隆地方法院刑事判決　　　　　　　 96年度易字第475號
公　訴　人　臺灣基隆地方法院檢察署檢察官
被　　　告　丙○○
上列被告因竊盜案件，經檢察官提起公訴（96年度偵字第3563號
），本院判決如下：
    主  文
丙○○毀越安全設備竊盜，處有期徒刑捌月，減為有期徒刑肆月
，如易科罰金，以新臺幣壹仟元折算壹日。
    事  實
一、前案紀錄：
    丙○○前因(甲)攜帶兇器竊盜案件，經臺灣高等法院於民國90
    年1 月30日，以89年度上易字第4554號判決有期徒刑九月確
    定；(乙)違反毒品危害防制條例案件，經本院於90年3 月20日
    ，以89年度訴字第766 號判決有期徒刑八月確定；(丙)違反毒
    品危害防制條例案件，經本院於90年3 月28日，以89年度簡
    上字第147 號判決有期徒刑六月確定；(丁)強盜案件，經臺灣
    高等法院於91年3 月12日，以90年度上更(一)字第1053號判決
    有期徒刑六月確定；(戊)違反毒品危害防制條例案件，經臺灣
    宜蘭地方法院於93年5 月31日，以93年度訴字第173 號判決
    有期徒刑十月確定。所犯(甲)(乙)(丙)(丁)四案，則由臺灣高等法院
    於91年7 月12日，以91年度聲字第902 號裁定應執行有期徒
    刑七年二月確定，再與所犯(戊)案合併計算執行期間，90年7
    月27日發監執行、95年9 月27日假釋出監。乃丙○○於假釋
    期間，竟因違反保安處分執行法，致由原執行監獄即臺灣宜
    蘭監獄檢具撤銷假釋報告表陳請法務部函准辦理撤銷假釋，
    並經臺灣宜蘭地方法院檢察署檢察官依法聲請減刑暨依旨換
    發指揮書（96年度執減更字第1167號），致其前案猶有殘刑
    一年十一月二十日尚待執行（不構成累犯）。
二、本案事實：
    96年3 月9 日上午10時27分，丙○○途經基隆市○○路321
    號「南榮國小」一帶，適由窗外查悉「南榮國小」之總務課
    辦公室無人在內，乃認機不可失，進而萌生為自己不法所有
    之意圖暨竊盜他人財物之犯意，利用自己隨手拾取之鋼筋1
    支（因未據扣案，致無從認定是否該當刑法之「兇器」定義
    ），撬斷安裝鑲箝於前開窗戶外側之鐵欄杆（安全設備）2
    支，藉此拓寬該處之柵欄間距，使該窗戶柵欄喪失防閑效用
    ，再自該處推啟窗戶玻璃（安全設備）俾其翻越入內，徒手
    搜刮南榮國小總務課教職員乙○○、丁○○置放在辦公室抽
    屜內之現金，總計新臺幣（下同）40,000餘元；丙○○以上
    開方式毀越安全設備竊盜得手後，旋循其來時路逃逸無蹤，
    並將竊盜所得現款花用一空。至其隨手拾取之鋼筋1 支，則
    因係隨手棄置而已告滅失。嗣乙○○、丁○○驚覺現款遭竊
    而報警查辦，員警乃即採擷現場指紋並循線比對而悉上情。
三、案經基隆市警察局第一分局移送臺灣基隆地方法院檢察署檢
    察官偵查起訴。
    理  由
一、法院組織之說明
    查刑事訴訟法第二百八十四條之一：「除簡式審判程序、簡
    易程序及第三百七十六條第一款、第二款所列之罪之案件外
    ，第一審應行合議審判。」業於本案繫屬（96年7 月25日）
    以前經公布施行。兼以本案起訴罪名，核與刑事訴訟法第三
    百七十六條第一款、第二款之規定相符，是其當有首開規定
    之適用，即其法院組織應為獨任審判無誤。
二、本案事實之認定
  (一)上開事實業據被告丙○○於本院審理時坦承不諱，並經證人
    即被害人乙○○、丁○○於警詢中證述明確，且有內政部警
    政署刑事警察局96年5 月9 日刑紋字第0960068706號指紋鑑
    驗書1 件在卷足考，堪認被告於本院審理時之任意性自白，
    與事實相符，可以採信。
  (二)至被告供稱利用隨手拾取之鋼筋1 支，撬斷安裝鑲箝於前開
    窗戶外側之鐵欄杆（安全設備）等過程，雖與證人乙○○、
    丁○○所指之鐵欄杆毀損情節相符，且亦未悖離社會常理，
    然因上開鋼筋未據扣案，則其材質如何？長度、粗細，乃至
    是否銳利？核均無從勘驗確認。是被告所隨手拾取之鋼筋1
    支，在客觀上究否具備危險性？又是否足以傷害人之生命或
    身體？凡此涉及刑法「兇器」定義之事實，卷內概無證據資
    料足以相佐，本院亦無從憑以驟為認定。兼之檢察官亦不能
    提出或指出適當證據方法以證明被告所恃以行竊之鋼筋1 支
    ，自客觀以言，確實具備相當危險，則本於「罪證有疑、利
    歸被告」之證據法則，自應認為上開鋼筋並非兇器。
  (三)綜上，本案事證明確，被告如本判決事實欄所載之毀越安全
    設備竊盜犯行，堪可認定，應依法論科。
三、論罪科刑之部分
  (一)按刑法第三百二十一條第一項第二款所稱之「其他安全設備
    」，乃指門扇、牆垣以外，依社會通常觀念，足認為防盜之
    一切設備而言；茲如本判決事實欄所載之窗戶柵欄暨該窗戶
    本身，自客觀以言，均有防閑之效用，是其性質，自屬刑法
    第三百二十一條第一項第二款所指之「安全設備」，此殆無
    可疑。是倘行為人藉毀損或踰越前開柵欄、窗戶之方式以入
    室行竊，則其自應論以本條之毀越安全設備加重竊盜罪。又
    毀（毀損）越（踰越）安全設備而入室行竊，其越入行為即
    屬侵入住宅，已結合於所犯加重竊盜之罪質中，而無更行構
    成侵入住宅竊盜之理（最高法院27年上字第1887號判例意旨
    參照）；至其毀損行為即屬毀棄、損壞他人之物，亦已結合
    於所犯加重竊盜之罪質中，並無更行構成毀損罪名之餘地（
    最高法院92年度臺非字第6 號判決意旨參照），合先指明。
  (二)核被告所為，係犯刑法第三百二十一條第一項第二款之毀越
    安全設備加重竊盜罪。公訴意旨雖認被告係犯刑法第三百二
    十一條第一項第二款、第三款之攜帶兇器、毀越安全設備加
    重竊盜罪云云，然被告所恃以行竊之鋼筋1 支，既無從認定
    為刑法所指「兇器」，詳如前述，則本案被告之行為，當僅
    能被評價為刑法第三百二十一條第一項第二款之毀越安全設
    備加重竊盜罪；惟起訴所指之基本社會事實相同，爰依刑事
    訴訟法第三百條規定，職權變更其起訴法條。
  (三)本院審酌被告不思正當工作以換取財物，妄想以竊盜方式不
    勞而獲，觀念殊不足取，並亟待矯治；兼衡量被告耽溺於毒
    品之犯罪動機（參見卷附臺灣高等法院被告前案紀錄表之記
    載）、被害人乙○○、丁○○財產法益之侵害程度、被告毀
    越安全設備以入室行竊之犯罪手法，暨其坦承犯行而表悔悟
    之犯後態度等一切情狀，量處如主文所示之刑。末以，犯罪
    在96年4 月24日以前者，除中華民國九十六年罪犯減刑條例
    第三條第一項所列各罪經宣告死刑、無期徒刑或逾有期徒刑
    一年六月之刑而應不予減刑以外，其經宣告之有期徒刑、拘
    役或罰金各應依中華民國九十六年罪犯減刑條例第二條第一
    項減其刑期或金額二分之一；茲被告如本判決事實欄所載之
    竊盜犯行，其犯罪時間既係96年3 月9 日（詳如前述），尤
    以所犯法條罪名暨所受刑之宣告復俱無中華民國九十六年罪
    犯減刑條例第三條第一項所列各款規定之適用，是其當屬「
    應予減刑」之案件。爰依中華民國九十六年罪犯減刑條例第
    七條、第二條第一項第三款規定，就所宣告之有期徒刑減其
    刑期二分之一，併參酌法院辦理九十六年減刑案件應行注意
    事項所揭示意旨，於本判決之主文項下同時諭知其宣告刑
    及減得之刑，暨依中華民國九十六年罪犯減刑條例第九條、
    刑法第四十一條第一項前段，就被告經減得之刑，諭知如主
    文所示之易科罰金折算標準。
  (四)被告恃以行竊之鋼筋1 支，非特未據扣案而已告滅失，尤以
    亦非被告個人所有之物，是本院當無隨案併予宣告沒收之法
    律依據。為免疑異，爰特此說明。
據上論斷，應依刑事訴訟法第二百八十四條之一、第二百九十九
條第一項前段、第三百條，刑法第三百二十一條第一項第二款、
第四十一條第一項前段，中華民國九十六年罪犯減刑條例第二條
第一項第三款、第七條、第九條，判決如主文。
本案經檢察官甲○○到庭執行職務。
中　　華　　民　　國　　96　　年　　12　　月　　19　　日
                  刑事第四庭法  官  王慧惠
以上正本證明與原本無異。
如不服本判決應於收受本判決後10日內向本院提出上訴書狀，其
未敘述上訴理由者，並得於提起上訴後10日內向本院補提理由書
狀（均須按他造當事人之人數附繕本）「切勿逕送上級法院」。
中　　華　　民　　國　　96　　年　　12　　月　　19　　日
                            書記官  王一芳
附錄論罪法條：
刑法第321條第1項第2款
犯竊盜罪而有左列情形之一者，處 6 月以上、 5 年以下有期徒
刑：
一  於夜間侵入住宅或有人居住之建築物、船艦或隱匿其內而犯
    之者。
二  毀越門扇、牆垣或其他安全設備而犯之者。
三  攜帶兇器而犯之者。
四  結夥三人以上而犯之者。
五  乘火災、水災或其他災害之際而犯之者。
六  在車站或埠頭而犯之者。
